臺灣新北地方法院板橋簡易庭民事簡易判決
111年度板簡字第2372號
原      告  陳煜雲  
被      告  王珮瑩  
訴訟代理人  徐紹鐘律師

上列當事人間請求確認本票債權不存在事件，於中華民國111年1
1月22日言詞辯論終結，本院判決如下︰
     主  文
被告持有原告簽發如附表編號1所示之本票，就本金超過新臺幣
柒萬元之部分，對原告之本票債權不存在。
原告其餘之訴駁回。
訴訟費用由被告負擔百分之四十七，餘由原告負擔。
　　事實及理由
壹、程序事項；
    按確認法律關係之訴，非原告有即受確認判決之法律上利益
    者，不得提起之，民事訴訟法第247條第1項定有明文。所謂
    即受確認判決之法律上利益，係指法律關係存否不明確，原
    告主觀上認其在法律上之地位有不安之狀態存在，此種不安
    之狀態，能以確認判決將之除去者而言。本件原告主張被告
    持有原告所簽發如附表所示本票6紙（下稱系爭本票）向本
    院聲請本票裁定（本院111年度司票字第7544號民事裁定，
    下稱系爭本票裁定），本件原告主張被告所持有之系爭本票
    已陸續清償等語，惟為被告所否認，是兩造就系爭本票票據
    權利存否有所爭執而不明確，被告並得持系爭本票裁定聲請
    強制執行原告之財產，致原告在私法上地位有受侵害之危險
    ，原告復得因本訴訟獲勝訴判決之結果取得對抗被告行使票
    據權利之依據，是原告提起本件訴訟，自有受確認判決之法
    律上利益，合先敘明。
貳、實體事項：
一、原告起訴主張：
　　緣被告執有原告簽發如附表所示之本票6紙，業經被告聲請
    鈞院裁定准予強制執行在案。但原告早已自民國111年6月27
    日起即陸續就系爭本票票款為部分之清償，共計付款新臺幣
    （下同）30萬元，僅存96萬元票據債務尚未支付。被告竟仍
    持系爭本票聲請鈞院裁定准予強制執行，要求原告如數給付
    票面金額，原告實有起訴以為權益之必要等語。為此，爰依
    票據之法律關係，提起本件訴訟等語。並聲明：㈠、確認被
    告持有如本院111年度司票字第7544號裁定附表編號1所示本
    票對原告之本票債權不存在。㈡、確認被告持有如本院111年
    度司票第7544號裁定附表編號2所示之本票，在超過12萬元
    之部分對原告之本票債權不存在。
二、被告則以：緣兩造間前因委託操作股票之糾紛，經協商後原
    告同意返還被告交付之260萬元，並於110年11月30日書立借
    款契約，除原告當時已還款之95萬元外，其餘165萬元加計
    利息3萬元共計168萬元，則同意延至111年7月30日清償。而
    被告為確保債權得償，亦要求原告當場開立面額均為21萬元
    之本票8紙，以為債權之擔保。嗣上開借款清償期日屆至，
    原告仍未如數清償，故被告乃持前述8紙本票中之6紙（即12
    6萬元）向鈞院聲請裁定准予強制執行，並經鈞院以111年度
    司票字第7544號民事裁定准許在案。而原告於110年11月30
    日簽立借款契約並開立8紙本票後，迄被告聲請本件本票裁
    定前，原告已還款56萬元。從而，於被告就系爭本票聲請強
    制執行之際，原告尚積欠告被告之款項應為112萬元（計算
    式：168萬-56萬=112萬），而被告聲請准予執行之本票面額
    共計126萬元（計算式：21萬*6=126萬），被告亦同意超出
    之14萬元部份，被告對原告之本票債權應不存在，惟其餘11
    2萬元部份，原告自應負票據責任甚明等語置辯。並聲明：
    原告之訴駁回。
三、本院之判斷： 
㈠、本件原告曾簽發本票予被告，用以擔保原告對於被告之借款1
    26萬元（下稱系爭借款）。另原告簽發本票後曾返還14萬元
    予被告，嗣被告持系爭本票向本院聲請准予強制執行，經本
    院裁准確定等事實，為兩造所不爭執，並經本院調閱系爭本
    票之本票裁定卷宗核閱無訛，此部分事實，堪認為真正。原
    告主張其就系爭本票126萬元之債務，已清償其中之30萬元
    等情，然此為被告否認，並以前詞抗辯。
㈡、按票據債務人不得以自己與發票人或執票人之前手間所存抗
    辯之事由對抗執票人，票據法第13條前段定有明定。依票據
    法第13條之規定，票據債務人只不得以自己與發票人或執票
    人之前手間所存抗辯之事由，對抗執票人，若以其自己與執
    票人間所存抗辯之事由資為對抗，則非法所不許。另按當事
    人主張有利於己之事實者，就其事實有舉證之責任，民事訴
    訟法第277條定有明文。是主張權利存在之人，就權利發生
    事實負舉證責任，主張權利不存在之人，應就權利障礙事實
    、權利消滅事實、權利排除事實負舉證責任。經查，兩造為
    系爭本票之直接前後手，原告簽發系爭本票係擔保系爭借款
    之事實，均如前述，然原告仍需就其主張系爭本票之原因關
    係即系爭借款126萬元於超過30萬元部分業已因清償而消滅
    乙節，負舉證責任。然原告於本院111年11月22日言詞辯論
    期日陳稱：借款165 萬另有利息3 萬元，開立被證2 之八張
    本票做為擔保，我有請我朋友匯款，但除了答辯狀第2 頁之
    附表所整理之56萬元之清償匯款證明外，目前沒辦法提出其
    他證明等語，因此，除前述已經清償之14萬元外，就其餘已
    清償16萬元部分，原告並未提出任何證據以實其說，故原告
    就系爭借款已清償數額應以14萬元為可採。兩造就系爭借款
    金額為126萬元，而原告就系爭借款業已清償14萬元，因此
    系爭本票所擔保之系爭借款金額，現已因原告清償14萬元後
    而剩餘112萬元。
㈢、按民法第322條第1、2款規定：「清償人不為前條之指定者，
    依左列之規定，定其應抵充之債務：一、債務已屆清償期者
    ，儘先抵充。二、債務均已屆清償期或均未屆清償期者，以
    債務之擔保最少者，儘先抵充；擔保相等者，以債務人因清
    償而獲益最多者，儘先抵充；獲益相等者，以先到期之債務
    ，儘先抵充。」查系爭本票發票日均為110年11月30日，所
    擔保之借款債權均為210,000元，到期日則分別為111年2月2
    8日、111年3月30日、111年4月30日、111年5月30日、111年
    6月30日、111年7月30日。次查原告共已清償14萬元，為兩
    造所不爭執。則依上開規定，應先行抵充到期日較近之附表
    編號1所示本票，抵充後之餘額，再抵充附表編號2所示本票
    。再查附表編號1所示本票所擔保之借款債權為210,000元，
    原告清償之14萬元於抵充附表編號1所示本票後，尚有餘額7
    萬元（計算式：210,000-14,000=70,000），是應認附表編
    號1所示本票，就本金超過7萬元部分，對原告之票據債權不
    存在。　
四、綜上所述，原告聲明請求確認被告持有原告簽發如附表編號
    1所示之本票，就本金超過7萬元之部分對原告之本票債權不
    存在，為有理由，應予准許；逾此範圍之請求，為無理由，
    應予駁回。
五、本件判決事證基礎已臻明確，兩造其餘主張、陳述及所提證
    據，經本院審酌後，認與判決結果已無影響，爰不再一一論
    述，併予敘明。
六、訟費用負擔之依據：民事訴訟法第79條。 
中　　華　　民　　國　　111 　年　　12　　月　　9 　　日
                  臺灣新北地方法院板橋簡易庭
                      法      官 許珮育
以上正本係照原本作成。
如不服本判決，應於送達後20日內，向本院提出上訴狀並表明上
訴理由，如於本判決宣示後送達前提起上訴者，應於判決送達後
20日內補提上訴理由書（須附繕本）。
中　　華　　民　　國　　111 　年　　12　　月　　9 　　日
                      書  記  官 吳昌穆
附表：
編號 票據號碼 票面金額(新臺幣) 發票日 到期日 (利息起算日) 1 WG0000000 21萬元 110年11月30日 111年2月28日 2 WG0000000 21萬元 110年11月30日 111年3月30日 3 WG0000000 21萬元 110年11月30日 111年4月30日 4 WG0000000 21萬元 110年11月30日 111年5月30日 5 WG0000000 21萬元 110年11月30日 111年6月30日 6 WG0000000 21萬元 110年11月30日 111年7月30日